【裁判字號】    99,易,1781
【裁判日期】    990728
【裁判案由】    詐欺
【裁判全文】
臺灣臺中地方法院刑事判決              99年度易字第1781號
公  訴  人  臺灣臺中地方法院檢察署檢察官
被      告  丙○○
上列被告因詐欺案件，經檢察官提起公訴（99年度偵字第3075號
）及函送併辦（99年度偵字第13766號），本院判決如下：
    主    文
丙○○幫助犯詐欺取財罪，處拘役肆拾日，如易科罰金，以新臺
幣臺仟元折算壹日。
    犯罪事實及理由
一、丙○○可預見將金融帳戶交付不明人士使用，可能幫助他人
    遂行詐欺取財犯行，竟仍不違其本意，而基於幫助詐欺之不
    確定故意，於民國98年6 月22日左右，在中山醫學大學附設
    醫院旁之統一超商便利商店前，將其在中華郵政股份有限公
    司東勢郵局豐原18支局申辦之帳戶（帳號：00000000000000
    ）之存摺、金融卡及密碼，交給與一自稱「阿德」之真實姓
    名、年籍不詳之成年男子，容任他人作為詐欺取財之工具。
    嗣該名「阿德」男子所屬詐欺集團成員共同基於意圖為自己
    不法所有之犯意聯絡，在雅虎奇摩拍賣網站佯為販賣物品，
    而為下列犯行：
  (一)乙○○於98年6 月24日17時20分許，上網至雅虎奇摩拍賣網
    站購買液晶螢幕1 部新臺幣3000元，經與賣家聯繫後，要求
    乙○○先付款，致乙○○信以為真，而陷於錯誤，於同日18
    時23分許，依指示轉帳新臺幣3000元至丙○○之上開帳戶內
    ，旋遭提領一空。
  (二)甲○○在雅虎奇摩拍賣網站下標購買除濕機，經接獲得標之
    通知後，陷於錯誤，依指示於98年6 月24日23時40分許，利
    用網路銀行轉帳轉帳新臺幣20500 元至丙○○上揭帳戶內，
    因及時報警列為警示帳戶致未遭提領。
二、按現行刑事訴訟法為保障被告之反對詰問權，排除具有虛偽
    危險性之傳聞證據，以求實體真實之發見，於該法第159 條
    第1 項明定被告以外之人於審判外之言詞或書面陳述，除法
    律有規定者外，不得作為證據。而刑事訴訟法第159條之1至
    159條之4有傳聞法則之例外規定，且被告以外之人於審判外
    之陳述，雖不符前4 條之規定，而經當事人於審判程序同意
    作為證據，法院審酌該言詞陳述或書面陳述作成時之情況，
    認為適當者，亦得為證據；當事人、代理人或辯護人於法院
    調查證據時，知有第159條第1項不得為證據之情形，而未於
    言詞辯論終結前聲明異議者，視為有前項之同意，刑事訴訟
    法第159條之5定有明文。本件檢察官、被告並未就被告以外
    之人於審判外之陳述有所爭執，且迄於言詞辯論終結前，均
    未主張有刑事訴訟法第159條第1項不得為證據之情形，是應
    認已同意作為證據，且經本院審酌後，認無不適當之情形，
    應認均有證據能力，合先敘明。
三、訊據被告丙○○固坦承於上開時、地，將上開帳戶之存摺、
    金融卡、密碼交付自稱「阿德」之成年人，惟矢口否認有何
    幫助詐欺犯行，辯稱：伊是看報紙而應徵八大行業之接送司
    機，對方要求提供帳戶之金融卡及密碼，一方面用以確認伊
    是否為警察，一方面則供作薪資轉帳用，伊是求職被騙云云
    。經查：
  (一)上開郵局帳戶係被告所申辦，被告於98年6 月20日左右將上
    開帳戶之存摺、金融卡、密碼交付予自稱阿德之成年人，98
    年6 月24日被害人乙○○及朱祥麒即因上網購物被詐騙而分
    別轉入3000 元及20500元至上開帳戶，其中3000元隨即遭人
    提領等情，業據被害人乙○○及朱祥麒、林明堂指述甚詳，
    復有上開帳戶之開戶資料、客戶歷史交易清單、被害人朱祥
    麒轉帳資料、郵政自動提款機交易明細表等在卷可稽，是被
    告交付之上開帳戶，確為不法之徒作為詐騙被害人時指定轉
    帳之帳戶之事實，堪以認定。
  (二)按金融帳戶一般人均有妥為保管防止他人任意使用之認識，
    縱因特殊情況偶有交付他人使用之需要，亦會確實瞭解用途
    後再行提供，方符常情，而被告於本院行準備程序時，自承
    不認識對方，對方亦未說明工作地點，在此情形下，竟任意
    在超商前將上開帳戶之存摺、金融卡與密碼交予姓名、年籍
    均不詳之人，實與常情有違。況且，薪資轉帳只須提供金融
    帳戶之帳號即可，且金融卡及密碼，係供提款或轉帳之用，
    一般人對此均知之甚詳，佐以上開帳戶係被告約於10年前因
    工作薪資轉帳之需而申請開立一節，業據被告於警詢時供述
    明確，是被告對此自難諉為不知。
  (三)按刑法上之故意，區分直接故意（確定故意）與間接故意（
    不確定故意），「行為人對於構成犯罪之事實，明知並有意
    使其發生者」為直接故意，「行為人對於構成犯罪之事實，
    預見其發生而其發生並不違背其本意者」為間接故意。近來
    詐欺取財之犯罪類型層出不窮，而該等犯罪，多數係利用他
    人帳戶作為詐欺所得財物之出入帳戶，此經媒體廣為披露，
    政府亦極力宣導並設置反詐騙專線供民眾查詢，被告對此當
    無不知之理，從而，被告將帳戶之存摺等物交予不認識之人
    ，應可預見取得之人可能持作詐欺取財之不法用途，其有幫
    助詐欺取財之不確定故意至明。
  (四)綜上所述，被告所為之上開辯解，顯不足採。本件事證明確
    ，被告犯行堪以認定。
四、被告將上開帳戶之存摺、金融卡及密碼交予他人作為詐欺取
    財之帳戶使用，顯係基於幫助他人詐欺取財之犯意，且所為
    提供帳戶予他人之行為，係屬詐欺取財構成要件以外之行為
    ，核其所為，係犯刑法第30條第1項、第339條第1 項之幫助
    詐欺取財罪，爰依刑法第30條第2 項減輕其刑。被告以一交
    付行為，同時造成被害人乙○○及朱祥麒受騙，係一行為觸
    犯數罪名之想像競合犯，應從一重處斷。公訴人就被告幫助
    詐欺被害人乙○○部分雖未據起訴，惟此與上開起訴經本院
    判決有罪部分有裁判上一罪之想像競合犯關係，且經函送併
    辦，本院自應併予審理，附此敘明。爰審酌被告提供帳戶予
    他人非法使用，使實行詐騙行為之人得手後，得以隱藏身份
    ，助長詐欺之犯罪風氣，及犯罪所生之危害，暨被告之智識
    程度、生活狀況等一切情狀，量處如主文所示之刑，並諭知
    易科罰金之折算標準。
五、依刑事訴訟法第299條第1項前段，刑法第30條第1項、第2項
    、第339條第1項、第55條前段、第41條第1 項前段，刑法施
    行法第1條之1，判決如主文。
本案經檢察官廖聖民到庭執行職務
中    華    民    國    99    年    7     月    28    日
                  刑事第九庭  審判長法  官  朱光國
                                    法  官  吳幸芬
                                    法  官  林慧英
以上正本證明與原本無異。
如不服本判決應於收受判決後10日內向本院提出上訴書狀，並應
敘述具體理由；其未敘述上訴理由者，應於上訴期間屆滿後20日
內向本院補提理由書（均須按他造當事人之人數附繕本）「切勿
逕送上級法院」。
                                    書記官  廖碩薇
中    華    民    國    99    年    7     月    28    日
附錄論罪科刑法條
刑法第339條第1項
意圖為自己或第三人不法之所有，以詐術使人將本人或第三人之
物交付者，處5年以下有期徒刑、拘役或科或併科1千元以下罰金
。

司法院資訊處製作；財團法人民間司法改革基金會備份。
